臺中高等行政法院判決
                                    110年度交上字第100號
上  訴  人　劉正棪

被 上訴 人　交通部公路總局新竹區監理所

代　表　人　吳季娟
上列當事人間交通裁決事件，上訴人對於中華民國110年6月24日
臺灣苗栗地方法院110年度交字第22號行政訴訟判決，提起上訴
，本院判決如下：
　　主  文
一、上訴駁回。
二、上訴審訴訟費用新臺幣750元由上訴人負擔。
　　理  由
一、爭訟概要：上訴人所有車牌號碼000-0007號營業貨櫃曳引車
    聯結車牌號碼00-00號營業半拖車（下合稱系爭車輛），於
    民國110年1月28日13時50分許，在國道3號北上122.7公里之
    後龍北地磅處，因有「汽車裝載貨物行經設有地磅處所5公
    里內路段未依標誌指示過磅者」之違規行為，經內政部警政
    署國道公路警察局第二警察大隊後龍分隊警員填製第ZXVA10
    890號舉發違反道路交通管理事件通知單（下稱原舉發單）
    舉發，上訴人於原舉發單所載應到案日期內向被上訴人所屬
    苗栗監理站陳述表示不服舉發，惟被上訴人仍認上訴人確有
    前揭違規情事，遂於110年3月15日依道路交通管理處罰條例
    （下稱處罰條例）第29條之2第4項、第63條第1項及違反道
    路交通管理事件統一裁罰基準及處理細則等規定，以竹監苗
    字第54-ZXVA10890號裁決違反道路交通管理事件裁決書（下
    稱原處分），裁處上訴人罰鍰新臺幣（下同）90,000元，並
    記違規點數2點。上訴人不服提起行政訴訟，經臺灣苗栗地
    方法院110年度交字第22號行政訴訟判決（下稱原判決）駁
    回，上訴人不服遂提起本件上訴。
二、上訴人起訴主張及訴之聲明、被上訴人於原審之答辯及聲明
    、原審判決認定之事實及理由，均引用原審判決書所載。
三、上訴人上訴意旨略以：
  ㈠公路法第34條分自用與營業定義不同車種，上訴人駕駛之系
    爭車輛係同條第9款定義之「汽車貨櫃貨運業」，原審未依
    公路法規定，解釋大貨車與半聯結車定義之不同；另號誌與
    標誌不同，閃光燈屬於號誌，何以能與標誌混淆使用解釋之
    ，原判決自有判決不適用法規或適用不當者之違背法令情形
    。上訴人為受雇之職業駕駛人，月薪約4萬元屬經濟弱者，
    非個體戶靠行經營或法人經營者之經濟強者，處罰條例第29
    條之2第4項修法理由，就超載故意拒磅、逃磅，抑或精神不
    佳，疏忽過失標誌、號誌之指示進入地磅過磅，不分情節輕
    重、態樣，罰鍰一律由1萬元提高到9萬元，對於受雇職業駕
    駛人一時疏忽恍神(無經濟利益，不會超重），屬於過失，
    而非故意，未依號誌指示不進入地磅過磅，立法顯然有違比
    例原則，足以證明原判決事實認定錯誤，有行政訴訟法第24
    3條第2項第6款規定，判決不備理由或理由矛盾之違背法令
    情形。
  ㈡上訴人於原審依行政訴訟法第178條、第178條之1規定，聲
    請裁定停止訴訟程序，並聲請司法院大法官解釋。然原判決
    理由隻字未提，亦未說明不聲請大法官解釋理由，偏向被上
    訴人答辯理由，依法自屬違法判決。
  ㈢聲明：原判決廢棄。
四、本院經核原判決駁回上訴人在原審之訴，尚無違誤。茲就上
    訴意旨再予論述如下：
  ㈠按「汽車裝載貨物行經設有地磅處所5公里內路段，未依標
    誌、標線、號誌指示或不服從交通勤務警察或依法令執行交
    通稽查任務人員之指揮過磅者，處汽車駕駛人9萬元罰鍰，
    並得強制其過磅。其應歸責於汽車所有人時，除處汽車所有
    人罰鍰及記該汽車違規記錄1次外，汽車駕駛人仍應依第63
    條第1項第2款規定記違規點數2點。」「汽車駕駛人有下列
    各款所列條款之一者，除依原條款處罰鍰外，並予記點：二
    、有第29條第1項第1款至第4款、第29條之2第1項、第2項、
    第4項、第30條第1項第1款、第2款情形之一者，各記違規點
    數2點。」「汽車裝載時，除機車依第88條規定外，應依下
    列規定：九、裝載貨物行經設有地磅處所，應依標誌、標線
    、號誌指示，或交通勤務警察或依法令執行交通稽查任務人
    員之指揮停車過磅。」處罰條例第29條之2第4項、第63條第
    1項第2款、道路交通安全規則第77條第9款分別定有明文。
    查：
  ⒈按「公路汽車運輸，分自用與營業兩種。自用汽車，得通行
    全國道路，營業汽車應依下列規定，分類營運：……九、汽
    車貨櫃貨運業：在核定區域內，以聯結車運送貨櫃貨物為營
    業者。」公路法第34條第1項第9款定有明文，此係就營業用
    之公路汽車運輸業依不同類型予以定義之規定，以管理公路
    運輸事業，並維護交通秩序。查本件系爭車輛雖以聯結車運
    送貨櫃貨物為營業，屬汽車貨櫃貨運業，而系爭車輛於爭訟
    概要欄所載上開時、地裝載貨櫃貨物，有採證光碟之影片擷
    圖可證(原審卷第111-115頁)，故仍該當處罰條例第29條之2
    第4項「裝載貨物之汽車」之要件，依法應予以處罰。上訴
    人主張原審未依公路法第34條第1項第9款規定，解釋系爭車
    輛屬汽車貨櫃貨運業而違背法令乙節，容屬上訴人一己主觀
    之法律見解，並非可採。
  ⒉又原判決認定：「標誌指管制道路交通，表示警告、禁制、
    指示，而以文字或圖案繪製之標牌，道路交通管理處罰條例
    第3條第5款定有明文。系爭標牌以……『閃光燈亮時載重大
    貨車過磅』等文字表示指示，自屬上開規定所載之標誌，則
    原處分認定系爭車輛未依『標誌』指示過磅，核屬有據。」
    等語(原判決第10頁)；經核本件「閃光燈亮時載重大貨車過
    磅」之告示牌係附帶號誌之方形交通標牌，用以文字及符號
    指示車輛駕駛人遵守過磅規定之交通管制設施，此有載重大
    貨車過磅指示牌照片可稽(原審卷第115頁)，核屬白色指示
    標誌，是上訴人主張「閃光燈亮時載重大貨車過磅」係號誌
    而非標誌之詞，並無足採。
  ⒊上訴意旨另謂立法有違比例原則，原判決認定事實錯誤、不
    備理由，亦未說明未聲請司法院大法官解釋，原判決違法等
    詞；此部分原判決亦稱：「又參酌道交條例第29條之2第4項
    於105年11月16日修正之立法理由：『原條文拒絕過磅與違
    規超重之罰則顯失均衡，導致載重車輛以拒絕過磅規避嚴重
    超重之處罰。各警察機關舉發拒絕過磅之件數遠多於違規超
    載。以103年舉發件數為例，各警察機關舉發違規超載計11,
    984件，舉發拒絕過磅則有18,890件，拒絕過磅較超載之舉
    發件數多出6,906件（＋57.63％）。顯見違規駕駛人（業者
    ）已將拒磅罰鍰納入營運成本，以拒絕配合過磅之方式規避
    重罰，使超重罰則形同具文。爰加重拒絕配合過磅之罰鍰金
    額。另，配合違規駕駛人記點、以及可歸責汽車所有人時違
    規車輛記違規紀錄外，併記汽車駕駛人違規點數等處分，以
    遏止違規行為』等內容，可徵立法者在加重該條罰鍰之處罰
    時，已經考量人民工作、生活及交通秩序及安全之維護，亦
    與該處分所追求之公共利益，即用路大眾之用路安全具關聯
    性，而該處分所侵害之財產權亦僅限於金錢罰鍰部分，尚難
    認有違反比例原則之問題……是原告聲請暫停審理本案，轉
    呈司法院大法官會議解釋道交條例第29條之2第4項是否違反
    法律明確性原則、比例原則，亦無必要。」(原判決第11-12
    頁)等語明確；是原判決引據原審卷內之原舉發單、陳述單
    、舉發機關110年2月17日國道警二交字第1102700840號函附
    採證光碟等相關事證，審認上訴人確有「汽車裝載貨物行經
    設有地磅處所5公里內路段未依標誌指示過磅」之違規行為
    ，被告依處罰條例第29條之2第4項、第63條第1項及違反道
    路交通管理事件統一裁罰基準及處理細則等規定，所為原處
    分之裁處內容，並無違誤，尚無事實認定錯誤或不備理由之
    情形。再者，處罰條例第29條之2第4項規定，乃兼衡駕駛人
    之權利與行車往來之安全，針對「裝載貨物之汽車」，以於
    設有地磅處所5公里內路段為限度，課予裝載貨物之汽車駕
    駛人應依標誌、標線、號誌指示或服從交通稽查人員之指揮
    過磅之義務，不問是否有超重、超載之情事，未遵守或不服
    從指揮者，得科處罰鍰並強制其過磅，以有效遏止裝載貨物
    之汽車因超重違規肇事而危害行車安全，並無違比例原則，
    亦無聲請司法院大法官解釋之必要；故據上，上訴人前揭主
    張，均非可採。
  ㈡綜據上述，原判決駁回上訴人之訴，核無違誤。上訴意旨指
    摘原判決違背法令，求予廢棄，難認有理由，應予駁回。
五、末按行政訴訟法第237條之9第2項準用第237條之8第1項規定
    ，交通裁決事件之上訴，行政法院為訴訟費用之裁判時，應
    確定其費用額。本件上訴人對於交通裁決事件之上訴，既經
    駁回，則上訴審訴訟費用750元自應由上訴人負擔，爰確定
    訴訟費用額如主文第2項所示。
六、結論：本件上訴為無理由，應予駁回。
中　　華　　民　　國　　110　  年　　10 　 月　  28　 日
                  臺中高等行政法院第三庭
                          審判長法官　陳  文  燦
                              法  官　張  鶴  齡
                              法  官　楊  嵎  琇
以上正本證明與原本無異。
本判決不得上訴。
中　　華　　民　　國　　110　  年　　10 　 月　  28　 日
                              書記官　詹  靜  宜